最高法院刑事判決　　　　　　　九十六年度台非字第一八一號
上　訴　人　最高法院檢察署檢察總長
被　　　告　甲○○
上列上訴人因被告毀損案件，對於台灣高等法院中華民國九十六
年一月十七日第二審確定判決（九十五年度上易字第二三一０號
，檢察官聲請簡易判決處刑案號：台灣桃園地方法院檢察署九十
四年度偵字第七六一八號），認為違法，提起非常上訴，本院判
決如下：
    主  文
原判決關於違背法令部分撤銷。
    理  由
非常上訴理由稱：「按判決所載理由矛盾者，其判決當然違背法
令，刑事訴訟法第三百七十九條第十四款後段定有明文。又判決
書應分別記載其裁判之主文與理由；有罪之判決書並應記載犯罪
事實，且得與理由合併記載；第二審法院認為上訴無理由者，應
以判決駁回之，第二審法院認為上訴有理由，或上訴雖無理由，
而原判決不當或違法者，應將原審判決經上訴之部分撤銷，就該
案件自為判決，同法第三百零八條、第三百六十八條及第三百六
十九條第一項前段亦著有明文。再科刑之判決書其宣示之主文，
與所載之事實及理由必須互相適合，否則即屬理由矛盾，其判決
當然為違背法令，亦有最高法院六十四年台上字第八九三號判例
可資參考。經查本件台灣高等法院於九十五年度上易字第二三一
０號判決事實欄載明：『……甲○○……基於毀損之犯意，於九
十四年一月十四日凌晨一時三十分許，在桃園縣楊梅鎮○○里○
○○街二巷八號一樓王亮租住處屋外，持銀色鐵器一支，砸破該
址帷幕玻璃三片，足以生損害於王亮。於其下手砸破玻璃時，為
該址內之王亮、孟祥豫聞聲察看目擊發覺報警查獲。案經王亮訴
由桃園縣警察局楊梅分局報由台灣桃園地方法院檢察署檢察官偵
查後聲請以簡易判決處刑。』理由欄五並載明：『核被告所為，
係犯刑法第三百五十四條之毀損罪。原審援引修正前刑法第三百
五十四條、第四十一條第一項前段，罰金罰鍰提高標準條例第一
條前段、第二條（修正前）等規定，審酌被告於九十年間，因重
利案件，經原審法院判處拘役五十日，於九十一年九月十一日易
科罰金執行完畢；此有台灣桃園地方法院檢察署刑案資料查註紀
錄表、本院被告前案紀錄表各一份可憑，雖非累犯，素行不佳，
本件砸損告訴人之前開帷幕玻璃三片，與其犯後態度等一切情狀
，量處拘役伍拾日，並諭知如易科罰金，以參佰元（銀元）折算
壹日之易科罰金之折算標準，以示懲儆；復說明被告供犯罪所用
之銀色鐵器一支，並未扣案，且尚無證據足資證明係屬被告所有
之物，而不予宣告沒收之意旨，經核其認事用法並無不合，量刑
亦稱妥適。本件公訴人之上訴意旨所指有誤，如前理由三所述，
其上訴顯無理由，應予駁回。』理由欄三則載明：『公訴人之上
訴意旨所指原審就被告被訴在九十四年一月十四日砸破告訴人帷
幕玻璃部分，為無罪之諭知，容有未洽乙節，按原審就被告被訴
在九十四年一月十四日砸破告訴人帷幕玻璃部分，已予論罪科刑
，如前所述；是公訴人之上訴意旨所指，不無誤會，亦此敘明。
』惟本件經提起上訴之台灣桃園地方法院九十五年度簡上字第二
二三號判決係以『公訴意旨所憑事證尚無從形成被告有罪論斷之
確信，此外，復查無其他積極事證足以證明被告確有公訴人所指
之毀損犯行，自屬不能證明其犯罪』，而撤銷同院九十五年度壢
簡字第二０一號處被告拘役伍拾日，如易科罰金，以參佰元折算
壹日之判決，改依第一審通常程序審理並為被告無罪之諭知，此
有各該判決書可稽，原審判決失察，雖載明經上訴者為前述台灣
桃園地方法院九十五年度簡上字第二二三號判決，然實際上誤論
檢察官上訴者為業經撤銷改判無罪之同院上開九十五年度壢簡字
第二０一號判決，則台灣高等法院九十五年度上易字第二三一０
號判決既認定被告犯罪並詳載理由，卻未撤銷經檢察官不服而提
起上訴之台灣桃園地方法院九十五年度簡上字第二二三號無罪判
決，揆諸首揭說明，自有判決所載理由矛盾之當然違背法令情事
。案經確定，爰依刑事訴訟法第四百四十一條、第四百四十三條
提起非常上訴，以資糾正。」等語。
本院按有罪之判決書，其宣示之主文與所載之事實及理由必須互
相適合，否則即屬判決理由矛盾，其判決當然為違背法令。又第
二審法院認為上訴有理由，或上訴雖無理由，而原判決不當或違
法者，應將原審判決經上訴之部分撤銷，就該案件自為判決；如
第二審法院認為上訴無理由者，始應以判決駁回之，刑事訴訟法
第三百六十九條第一項前段、第三百六十八條分別定有明文。經
查本件原確定判決即台灣高等法院九十五年度上易字第二三一０
號刑事判決，係就台灣桃園地方法院檢察署檢察官不服台灣桃園
地方法院九十五年度簡上字第二二三號諭知被告無罪之判決，提
起上訴，所為之判決，故原判決主文諭知「上訴駁回」，即係維
持第一審諭知被告無罪之判決。惟原判決事實及理由欄均認定被
告甲○○有於民國九十四年九月十四日凌晨一時三十分許毀損王
亮租住處屋外帷幕玻璃之犯行，理由中並誤認檢察官係對台灣桃
園地方法院九十五年度壢簡字第二０一號簡易判決（被告有罪之
判決）提起上訴，而謂「檢察官上訴指台灣桃園地方法院為無罪
之諭知，不無誤會」云云，足見其事實之記載及理由說明，與諭
知之主文相互矛盾，顯有判決理由矛盾之違法。案經確定，非常
上訴執以指摘，為有理由，惟原判決並非不利於被告（即駁回檢
察官之上訴，維持無罪之第一審判決），應由本院將原判決違背
法令部分撤銷，以資糾正。
據上論結，應依刑事訴訟法第四百四十七條第一項第一款前段，
判決如主文。
中　　華　　民　　國　九十六　年　　七　　月　 十七 　日
                      最高法院刑事第八庭
                          審判長法官  陳　正　庸
                                法官  賴　忠　星
                                法官  林　開　任
                                法官  林　立　華
                                法官  石　木　欽
      本件正本證明與原本無異
                                      書  記  官
中　　華　　民　　國　九十六　年　　七　　月　二十三　日
                                                z
